臺灣宜蘭地方法院刑事判決
111年度訴字第295號
公  訴  人  臺灣宜蘭地方檢察署檢察官
被      告  賴福隆



上列被告因違反洗錢防制法等案件，經檢察官提起公訴（111年
度偵緝字第355號、111年度偵字第5025號），被告於準備程序中
先就被訴事實為有罪之陳述，經告知簡式審判程序之旨，並聽取
當事人之意見後，本院裁定由受命法官獨任進行簡式審判程序審
理，判決如下：
    主  文
賴福隆幫助犯洗錢防制法第十四條第一項之洗錢罪，處有期徒刑
參月，併科罰金新臺幣壹萬元，罰金如易服勞役，以新臺幣壹仟
元折算壹日。
未扣案犯罪所得新臺幣陸仟零壹拾元沒收，於全部或一部不能沒
收或不宜執行沒收時，追徵其價額。
    犯罪事實
一、賴福隆知悉詐欺集團常經由取得他人金融帳戶遂行詐欺犯行
    ，藉此取得、掩飾及隱匿詐欺贓款，竟基於幫助掩飾、隱匿
    特定犯罪所得來源、去向及幫助詐欺取財之不確定故意，於
    民國110年10月間某日，在金門縣某處以每本新臺幣（下同
    ）2萬元之代價，將其所申辦之臺灣土地銀行帳號000-00000
    0000000號帳戶（下稱本案帳戶）之提款卡及密碼提供予不
    詳之詐欺集團成員使用，以此方式幫助該詐欺集團向他人詐
    取財物及洗錢。嗣該詐欺集團成年成員取得本案帳戶之提款
    卡及密碼後，即共同意圖為自己不法之所有，基於詐欺取財
    及洗錢之犯意聯絡（無證據證明為3人以上共犯），於110年
    10月11日某時，以社群網站抖音及通訊軟體LINE向黎氏艷佯
    稱可投資股票獲利，致黎氏艷陷於錯誤，依指示於110年10
    月19日15時15分許，匯款1萬3,990元至本案帳戶內；復於11
    0年10月12日20時許，以通訊軟體LINE向施佩秀佯稱可操作
    網站投資彩券獲利，致施佩秀陷於錯誤，依指示於110年10
    月19日13時29分許，匯款6萬元至本案帳戶內，旋遭該詐欺
    集團成員提領得手，以此方式掩飾及隱匿詐欺犯罪所得贓款
    去向及所在。嗣經黎氏艷、施佩秀發覺受騙後報警處理，始
    循線查悉上情。
二、案經桃園市政府警察局楊梅分局報告及施佩秀訴由金門縣警
    察局金湖分局報告臺灣宜蘭地方檢察署檢察官偵查起訴。
    理  由
壹、程序部分：
    本案被告賴福隆所犯非死刑、無期徒刑、最輕本刑為3年以
    上有期徒刑之罪，或高等法院管轄第一審之案件，且於本院
    準備程序中，被告就被訴事實為有罪之陳述（見本院卷第76
    頁），經告知簡式審判程序之旨，並聽取檢察官、被告之意
    見後，本院裁定由受命法官獨任進行簡式審判程序，是本案
    之證據調查，依刑事訴訟法第273條之2規定，不受同法第15
    9條第1項、第161 條之2、第161條之3、第163條之1及第164
    條至第170條規定之限制，合先敘明。　　
貳、實體部分：
一、本案認定犯罪事實所憑之證據及理由：
　　上開犯罪事實，業據被告賴福隆於本院準備程序及審理時均
    坦承不諱（見本院卷第76頁、第84頁），核與證人即被害人
    黎氏艷、證人即告訴人施佩秀於警詢時證述之內容大致相符
    （見111年度偵字第5025號卷《下稱偵A卷》第10頁、111年度
    偵字第2350號卷《下稱偵B卷》第4-5頁），並有以下證據：①
    被害人黎氏艷部分：龍潭中興郵局郵政存簿儲金簿彩色影本
    、內政部警政署反詐騙諮詢專線紀錄表、桃園市政府警察局
    龍潭分局中興派出所受理詐騙通報警示簡便格式表、金融機
    構聯防機制通報單、臺灣土地銀行集中作業中心111年4月28
    日總集作查字第1111003603號函及所附之客戶存款往來一覽
    表、客戶存款往來交易明細表各1份、通訊軟體LINE對話紀
    錄6張、轉帳交易明細翻拍照片4張（見偵A卷第11頁-29頁）
    、②告訴人施佩秀部分：內政部警政署反詐騙諮詢專線紀錄
    表、桃園市政府警察局桃園分局同安派出所受理詐騙帳戶通
    報警示簡便格式表、金融機構聯防機制通報單、本案帳戶客
    戶存款往來一覽表、客戶存款往來交易明細表、通訊軟體LI
    NE對話紀錄各1份、網路臺幣轉帳收據4紙（見偵B卷第6-13
    頁）在卷可佐，足認被告前揭任意性自白與事實相符。綜上
    ，本案事證明確，被告本案犯行堪予認定，應依法論科。
二、論罪科刑：　　
  ㈠按刑法第30條之幫助犯，係以行為人主觀上有幫助故意，客
    觀上有幫助行為，即對於犯罪與正犯有共同認識，而以幫助
    意思，對於正犯資以助力，但未參與實行犯罪之行為者而言
    。幫助犯之故意，除需有認識其行為足以幫助他人實現故意
    不法構成要件之「幫助故意」外，尚需具備幫助他人實現該
    特定不法構成要件之「幫助既遂故意」，惟行為人只要概略
    認識該特定犯罪之不法內涵即可，無庸過於瞭解正犯行為之
    細節或具體內容。金融帳戶乃個人理財工具，依我國現狀，
    申設金融帳戶並無任何特殊限制，且可於不同之金融機構申
    請多數帳戶使用，是依一般人之社會通念，若見他人不以自
    己名義申請帳戶，反而收購或借用別人之金融帳戶以供使用
    ，並要求提供提款卡及密碼，則提供金融帳戶者主觀上如認
    識該帳戶可能作為對方收受、提領特定犯罪所得使用，對方
    提領後會產生遮斷金流以逃避國家追訴、處罰之效果，仍基
    於幫助之犯意，而提供該帳戶之提款卡及密碼，以利洗錢實
    行，仍可成立一般洗錢罪之幫助犯（最高法院108年度台上
    大字第3101號裁定意旨參照）。查本案詐欺集團成員向被害
    人等施以詐術致陷於錯誤而依指示匯款至被告提供之本案帳
    戶，旋遭詐欺集團成員提領一空，被告所為固未直接實行詐
    欺取財、掩飾、隱匿犯罪所得之構成要件行為，惟被告依其
    社會生活經驗必定可以預見，其將本案提款卡(含密碼)等資
    料交付與他人，他人（含轉交他人）極有可能以之作為犯罪
    工具，而使其行為對詐欺集團成員遂行詐欺取財、掩飾或隱
    匿犯罪所得有所助力，利於詐欺取財及洗錢之實行。是核被
    告所為，係犯刑法第30條第1項前段、第339條第1項之幫助
    詐欺取財罪及刑法第30條第1項前段、違反洗錢防制法第2條
    第2款而犯同法第14條第1項之幫助一般洗錢罪。
  ㈡被告所為交付本案帳戶提款卡(含密碼)之行為，同時犯幫助
    詐欺取財罪及幫助一般洗錢罪，係以一行為觸犯數罪名，為
    想像競合犯，應依刑法第55條規定，從一重之幫助一般洗錢
    罪論處。
　㈢刑之加重減輕：
  1.按犯前2條之罪，在偵查或審判中自白者，減輕其刑，洗錢
    防制法第16條第2項定有明文。查被告於本院審理時對於所
    犯同法第14條第1項之罪自白不諱，依上開規定，應予減輕
    其刑。
  2.被告基於幫助之犯意而實行一般洗錢之幫助行為，為幫助犯
    ，爰依刑法第30條第2項規定，按正犯之刑減輕之。並依法
    遞減其刑。　　
　㈣爰以行為人之責任為基礎，審酌被告提供本案帳戶提款卡(含
    密碼)予他人，使他人將之作為向被害人詐欺取財之人頭帳
    戶，非但造成被害人之財產上損失，並使犯罪者得以掩飾真
    實身分，且匯入本案帳戶之詐欺所得一旦經提領出，即得製
    造金流斷點，增加查緝犯罪之困難，被告所為足以助長社會
    犯罪風氣，殊屬不當。再被告於本院審理時業坦承不諱，與
    被害人黎氏艷和解成立，並已履行賠償黎氏艷13,990元，非
    無悔意，兼衡其犯罪動機、目的、手段、前科素行，及其自
    陳罹患口腔癌、領有中華民國身心障礙證明（中度）、高職
    畢業之智識程度、目前做粗工、月收入約3萬5千元、單身住
    公司宿舍、需扶養父親等一切情狀，量處如主文所示之刑及
    諭知罰金如易服勞役之折算標準。
三、沒收部分：
  ⒈按犯罪所得，屬於犯罪行為人者，沒收之；前二項之沒收，
    於全部或一部不能沒收或不宜執行沒收時，追徵其價額，刑
    法第38條之1第1項前段、第3項定有明文。查被告於本院準
    備程序時陳稱：「他們領完錢給我4萬元，我是先收到4萬元
    ，我才回到臺灣。」「我還有給他們一個郵局的帳戶，一共
    有二個帳戶給他們，二個帳戶的提款卡也給他們，提款卡的
    密碼也給他們。」等語（見本院卷第50-51頁），並庭呈書
    狀表示「我室友楊佳霖從外面回來，向我說他朋友有在租用
    存摺使用1本2萬元」等語（見本院卷第58頁），足見被告
　　交出郵局帳戶及本案帳戶共2帳戶後，取得4萬元，是認被告
    交付本案帳戶實際取得報酬為2萬元，從而，起訴書有關報
    酬之記載，應予更正。綜上，被告因交付本案帳戶獲有2萬
    元之報酬，當屬本案不法所得，應予宣告沒收、追徵；惟衡
    酌被告已有賠償被害人黎氏艷13,990元，有匯款單1紙在卷
    可參，如就被告已賠償之金額再宣告沒收，非無過苛之虞，
    爰扣除此部分之金額後宣告沒收、追徵。
  2.洗錢防制法第18條第1項固規定「犯第14條之罪，其所移轉
    、變更、掩飾、隱匿、收受、取得、持有、使用之財物或財
    產上利益，沒收之；犯第15條之罪，其所收受、持有、使用
    之財物或財產上利益，亦同。」，惟被告非實際上提款之人
    ，無掩飾隱匿詐欺贓款之犯行，非洗錢防制法第14條第1項
    之正犯，自無上開條文適用，附此敘明。
四、依刑事訴訟法第273條之1第1項、第299條第1項前段，洗錢
    防制法第14條第1項、第16條第2項，刑法第11條前段、第30
    條第1項前段、第2項、第339條第1項、第55條、第42條第3
    項前段、第38條之1第1項前段、第3項，刑法施行法第1條之
    1第1項，判決如主文。
本案經檢察官董良造提起公訴，檢察官曾尚琳到庭執行職務。
中　　華　　民　　國　　111 　年　　11　　月　　11　　日
                  刑事第四庭  法  官  楊心希
以上正本證明與原本無異。
如不服本判決應於收受送達後二十日內向本院提出上訴書狀，並
應敘述具體理由；其未敘述上訴理由者，應於上訴期間屆滿後二
十日內向本院補提理由書(均須按他造當事人之人數附繕本)「切
勿逕送上級法院」。
                              書記官  邱淑秋
中　　華　　民　　國　　111 　年　　11　　月　　11　　日
附錄本案論罪科刑法條全文：
◎刑法第30條：
幫助他人實行犯罪行為者，為幫助犯。雖他人不知幫助之情者，
亦同。
幫助犯之處罰，得按正犯之刑減輕之。
◎洗錢防制法第2條
本法所稱洗錢，指下列行為：
一、意圖掩飾或隱匿特定犯罪所得來源，或使他人逃避刑事追訴
    ，而移轉或變更特定犯罪所得。
二、掩飾或隱匿特定犯罪所得之本質、來源、去向、所在、所有
    權、處分權或其他權益者。
三、收受、持有或使用他人之特定犯罪所得。
◎洗錢防制法第14條：
有第二條各款所列洗錢行為者，處7年以下有期徒刑，併科新臺
幣5百萬元以下罰金。
前項之未遂犯罰之。
前二項情形，不得科以超過其特定犯罪所定最重本刑之刑。
◎刑法第339條
意圖為自己或第三人不法之所有，以詐術使人將本人或第三人之
物交付者，處5年以下有期徒刑、拘役或科或併科50萬元以下罰
金。
以前項方法得財產上不法之利益或使第三人得之者，亦同。
前二項之未遂犯罰之。